臺灣高雄地方法院民事判決　　　　　九十二年度訴字第二九三八號
　　原　　　告　智冠科技股分有限公司
　　法定代理人　甲○○
　　訴訟代理人　王炯棻律師
　　　　　　　　王錦堂律師
　　　　　　　　黃永隆律師
　　被　　　告　乙○○
當事人間給付貨款事件，本院於民國九十三年四月十九日言詞辯論終結，判決如下：
    主    文
被告應給付原告新台幣肆佰伍拾壹萬陸仟柒佰貳拾元，及自民國九十一年九月十七日
起至清償日止，按週年利率百分之五計算之利息。
訴訟費用由被告負擔。
本判決於原告以新台幣壹佰伍拾萬元供擔保後得假執行。但被告如以新台幣肆佰伍拾
壹萬陸仟柒佰貳拾元為原告預供擔保，得免為假執行。
    事    實
甲、原告方面：
  一、聲明：求為判決如主文第一項所示及願供擔保，請准宣告假執行。
  二、陳述：被告係光統書局前任負責人，自九十年十一月起至九十一年二月止，以
      光統書局名義陸續向原告進貨，扣除已付金額外，目前尚積欠四百五十一萬六
      千七百二十元，爰依民法第三百六十七條之規定請求給付該部分貨款，及自其
      收受要求給付貨款存證信函之翌日即九十一年九月十七日起至清償日止按年息
      百分之五計算之利息。
  三、對於被告抗辯之陳述：被告曾於原告另對其提出詐欺告訴之刑事訴訟程序中，
      自承曾於九十年九月將人頭出借給陳冠伍，可知被告對陳冠伍將其登記為光統
      書局負責人一事應有所認知。且被告自承於九十一年二、三月時，經陳冠伍告
      知後始知悉係光統書局負責人，其當時應即申請撤銷或塗銷其登記名義，否則
      應有事後承認之情，依民法第一百十五條規定，自應溯及於為法律行為時，發
      生效力。另被告既將申辦變更之資料交予陳冠伍，自有由自己行為表示以代理
      權授與他人或知他人表示為其代理人而不為反對之表示，均應對於第三人負授
      權人之責。
  四、證據：提出出貨單發票、存證信函、商品經銷契約書、被告營利事業登記證等
      件影本為證
乙、被告方面：
  一、聲明：原告之訴駁回，如受不利判決，願供擔保請准宣告免為假執行。
  二、陳述：被告身為光統書局負責人，係被告之兄陳冠伍在未經被告同意下，擅持
      被告身分證件申請登記為負責人，實際上被告於八十九年九月至九十一年六月
      間就讀於國立中山大學中山學術研究所碩士班，根本未參與書局業務之經營，
      亦未以光統書局名義向原告進貨，是原告實際願與交易之對象應係陳冠伍，而
      與原告無關，故原告與光統書局間之買賣契約並不能拘束被告。
  三、證據：提出本院刑事判決一紙為證，並請求訊問證人陳冠伍。
丙、本院依職權向屏東縣政府函查光統書局負責人歷年變更記錄、向臺灣高等法院高
    雄分院調閱九十二年上易字第一一九九號刑事卷宗。
    理    由
一、原告主張被告係光統書局前任負責人，自九十年十一月起至九十一年二月止，以
    光統書局名義陸續向原告進貨，扣除已付金額外，目前尚積欠四百五十一萬六千
    七百二十元，爰依民法第三百六十七條請求被告給付貨款並加計遲延利息等語，
    被告則以其係在未經同意之情形下，遭其兄陳冠伍擅持身分證件申請登記為光統
    書局之負責人，其根本未參與書局業務之經營，亦未向原告進貨，是原告與光統
    書局間之買賣契約與其無關等語資為抗辯。
二、本件兩造不爭執之部分：原告主張光統書局自九十年十一月起至九十一年二月止
    ，陸續向原告進貨，扣除已付金額外，目前尚積欠四百五十一萬六千七百二十元
    之事實，業據其提出出貨單發票、商品經銷契約書、被告營利事業登記證等件為
    證，復為被告所不爭執，自堪信為真。惟原告主張被告當時擔任光統書局負責人
    ，應負給付貨款之責，則為被告所否認，並以前詞置辯。是本件應審究者乃被告
    是否在不知情之情形下，遭其兄持身分證件申辦為光統書局負責人。
三、經查：
  (一)本院針對被告登記為光統書局負責人之過程，將證人陳冠伍與被告隔離訊問結果
    ，證人陳冠伍證稱：因我當時在別家公司工作，該公司規定員工不能兼職，且我
    要頂讓光統書局時，遭家人反對，故我向被告說要辦一些證件。被告沒有問理由
    就將身分證交給我，我即將其申辦為光統書局之負責人，登記完畢一個月之後，
    才讓他知道此事等語（見本院九十三年二月五日準備程序筆錄），被告則到庭陳
    述：我唸書的時候，我哥哥陳冠伍說要辦什麼東西，我現在已經忘記了，就將我
    的身分證拿走，但他沒有跟我說要申請登記為光統書局負責人，且當時他也從來
    也沒有跟家人說要頂下書局營業，我家人也不知道他在辦書局，後來在九十一年
    二、三月，我哥在調錢的時候才跟我說是負責人等語（見本院九十三年二月五日
    準備程序筆錄），綜上二人所述，陳冠伍陳稱要持被告身分證件辦理一些證件，
    被告未問理由即將身分證件交出一節，已與常人認知身分證件乃屬表彰身分重要
    證明，若遇他人索取，通常會詳問原因之常情不符外，陳冠伍另陳稱因遭家人反
    對頂讓書局，故未告知被告即私自持其身分證辦理書局之負責人登記等語，亦與
    被告所述陳冠伍並未向家人告知要頂下書局等語有所出入，是其二人所言僅被告
    係在不知情下，遭陳冠伍持其身分證件申辦光統書局負責人之點相同外，其餘陳
    冠伍為何欲以被告名義申辦為書局負責人？又其係如何取得被告身分證件等重要
    細節？所述均有矛盾且不符常情之處，證人陳冠伍上開所陳，顯係迴護被告之詞
    ，不足採信。
  (二)又被告因本件積欠貨款一事，曾遭原告提出詐欺告訴，其在該案訴訟程序中，曾
    自承將人頭借給陳冠伍之情，業經本院依職權調閱臺灣高等法院高雄分院九十二
    年上易字第一一九九號刑事卷宗查核屬實，復有該筆錄一紙在卷可稽，堪認陳冠
    伍係徵得被告同意後，始持被告身分證件前往申辦光統書局負責人登記，則被告
    既自願出名擔任光統書局負責人，應認其對陳冠伍嗣後經營書局之業務行為有所
    授權。另因獨資經營之商號，與其經營主體之負責人人格有不可分離之關係，是
    本件陳冠伍以光統書局名義向原告購買貨品，該買賣契約即應存於原、被告之間
    ，縱光統書局負責人嗣於九十一年三月七日再度變更為陳冠伍，惟此仍不影響被
    告任負責人時對於原告所應負之權利義務。準此，原告請求被告給付光統書局購
    貨所積欠之四百五十一萬六千七百二十元貨款，核屬正當，應予准許。
四、按給付有確定期限者，債務人自期限屆滿時起，負遲延責任；遲延之債務，以支
    付金錢為標的者，債務人得請求依法定利率計算之遲延利息；應付利息之債務，
    其利率未經約定者，亦無法律可據者，週年利率為百分之五；民法第二百二十九
    條第一項、第二百三十三條第一項前段、第二百零三條分別定有明文。查兩造商
    品經銷契約書第三條結帳付款欄項下，已載明本件結帳方式為當月結算，開立三
    十天兌現期票支付，並舉例：三月分帳開立四月三十日兌現期票。是就原告歷次
    送貨單據以觀，其最後一次送貨日期應係九十一年二月二十七日，依上開商品經
    銷契約書所載，被告應開立九十一年三月三十日之兌現期票支付貨款，其到期未
    清償貨款，本應自該時起負遲延之責，原告就此部分，僅從九十一年九月十七日
    起至清償日止請求遲延利息，尚屬有據。從而，原告依據民法第三百六十七條之
    買賣契約法律關係，請求被告給付四百五十一萬六千七百二十元，及自九十一年
    九月十七日起至清償日止，按週年利率百分之五計算之法定遲延利息，洵屬正當
    ，應予准許。
五、本件兩造分別陳明願供擔保，聲請宣告假執行及免為假執行，均核無不合，爰各
    酌定相當之擔保金分別准許之。
六、結論：原告之訴為有理由，依民事訴訟法第七十八條，第三百九十條第二項、第
    三百九十二條，判決如主文。
中　　　華　　　民　　　國　　九十三　　年　　　四　　　月　　 三十 　　日
                                臺灣高雄地方法院民事第二庭
~B審判長法官　楊富強
~B法　　　官　楊國祥
~B法　　　官　黃宗揚
正本係照原本作成。
如不服本判決，應於送達後廿日內，向本院提出上訴狀並表明上訴理由，如於本判決
宣示後送達前提起上訴者，應於判決送達後十日內補提上訴理由書（須附繕本）。
中　　　華　　　民　　　國　　九十三　　年　　　四　　　月　　 三十 　　日
~B法院書記官　陳孟瑩
